最高法院刑事判決　　　　　　　　　　　　　　　八十八年度台上字第六四五一號
　　上　訴　人　甲○○
右上訴人因煙毒案件，不服台灣高等法院中華民國八十八年八月十七日第二審更審判
決（八十七年度上更(一)字第五三一號，起訴案號：台灣台北地方法院檢察署八十三年
度偵字第一三七三一號），提起上訴，本院判決如左：
    主  文
原判決撤銷，發回台灣高等法院。
    理  由
本件原判決認定上訴人甲○○自民國八十三年三月間起，與吳承柏（成年人，此部分
未據起訴），共同基於販賣毒品海洛因之概括犯意，以行動電話000000000
號為聯絡工具，在台北市○○街口、台北市○○街一三八號八樓之一陳泰宏之住處，
先後六次販賣海洛因予沈清祥，又於八十三年五月底不詳日晚間九時許，在前開台北
市○○街一三八號八樓之一，以每兩新台幣（下同）柒萬元之價格，販賣毒品海洛因
予高懿彬，又於八十三年六月十五日晚間九時許，在同址並以同一價格販賣海洛因予
高懿彬。惟各次販賣毒品所得之金錢，均已費失等情，因而撤銷第一審關於論處上訴
人販賣毒品部分之判決，改判仍論處上訴人共同連續販賣毒品罪刑，固非無見。
惟查科刑判決書記載之犯罪事實，為論罪科刑適用法律之基礎，是凡適用法律有關之
事項，必須詳加認定，並於理由內說明認定犯罪事實所憑之證據及理由，方為合法。
又犯肅清煙毒條例第五條之罪者，其供犯罪所用或因犯罪所得之財物，均沒收之，同
條例第十三條第一項定有明文，毒品危害防制條例第十九條第一項亦設有相同意旨，
此項沒收係刑法第三十八條第一項第三款、第三項但書之特別規定，從而販賣毒品所
得之金錢，苟非已經費失，均應宣告沒收，不以當場扣獲者為限，本院前發回意旨業
已指明：乃原判決事實雖已認定上訴人多次販賣毒品所得之金錢，均已費失，然上訴
人販賣毒品所得金錢究為若干，事實並未詳予認定，理由內亦未說明販賣毒品所得之
金錢均已費失其所憑之證據及為何不予宣告沒收之理由，難謂無判決理由不備之違法
。又原判決事實認定上訴人自八十三年三月間起，與吳承柏（未據起訴）共同基於販
賣毒品海洛因之概括犯意，先後六次在台北市○○街一三八號八樓之一陳泰宏之住處
，販賣海洛因予沈清祥等情，然關於上訴人六次販賣毒品之時段及每次販賣之金額均
疏未認定，此等事實之不明確，對於上訴人是否成立連續犯及適用法律均有關連，且
關係沒收之基礎，原判決亦有調查職責未盡及判決理由矛盾之違法。上訴意旨指摘原
判決不當，尚非全無理由，應認仍有撤銷發回更審之原因。
據上論結，應依刑事訴訟法第三百九十七條、第四百零一條，判決如主文。
中      華      民      國    八十八    年     十一     月     十一     日
                              最高法院刑事第十一庭
                                  審判長法官  莊  登  照
                                        法官  洪  明  輝
                                        法官  蔡  清  遊
                                        法官  黃  一  鑫
                                        法官  林  秀  夫
      右正本證明與原本無異
                                              書  記  官
中      華      民      國    八十八    年     十一     月     十九     日
